臺灣臺中地方法院刑事判決　　　　　　　　　　　　　九十年度訴字第二七六二號
　　公　訴　人　台灣台中地方法院檢察署檢察官
　　被　　　告　甲○○
　　選任辯護人　江來盛
右列被告因懲治盜匪條例案件，經檢察官提起公訴（九十年度偵字第一九五八○號）
，本院判決如左：
    主  文
甲○○共同意圖為自己不法所有，結夥三人以上，攜帶兇器以脅迫，至使不能抗拒而
取他人之物，累犯，處有期徒刑參年拾月。
    事  實
一、甲○○前於民國（下同）八十二年間，因違反懲治盜匪條例案件，經本院以八十
    二年度少訴字第八五號判處有期徒刑三年六月，於八十三年一月二十八日確定，
    於八十四年二月十一日假釋付保護管束，八十六年二月十七日假釋期滿執行完畢
    。詎仍不知悔改，於九十年八月九日晚上九時許，林弼政、許向偉、春明孝（業
    由台灣嘉義地方法院以九十年度訴字第五二二號判決許向偉判處有期徒刑八年、
    林弼政判處有期徒刑七年六月、春明孝有期徒刑七年十月）自嘉義市搭車至台中
    市欲找尋朋友催討債務，因無交通工具，許向偉遂找友人甲○○，與渠等一同至
    台中市○○路某租車行，以許向偉之名義，由甲○○擔任保證人，承租車牌號碼
    不詳之白色自用小客車一部，於九十年八月十日中午，林弼政、許向偉、春明孝
    及甲○○四人駕駛前開自用小客車至嘉義市，後因身上無錢可供支付租車款項，
    林弼政、許向偉、春明孝、甲○○四人共同意圖為自己不法之所有，基於強盜之
    犯意聯絡，結夥三人以上，由春明孝自其嘉義之租屋處拿出其所有之西瓜刀一把
    ，另許向偉在嘉義市某商店購買西瓜刀一把、手套及口罩等物，以作為行搶之用
    。同年月十一日凌晨三時五十分許，由林弼政駕駛前開自小客車，許向偉坐在前
    乘客座，春明孝與甲○○則坐在後座，一同至台中市○里市○○路一五九號「生
    活彩家便利商店」，於同日三時五十八分許，許向偉、春明孝分持上開二把西瓜
    刀，戴口罩及手套進入該便利商店內行搶，林弼政、甲○○則留在車內把風、接
    應，許向偉、春明孝二人進入該超商店內後，許向偉持西瓜刀進入櫃檯內架住店
    員乙○○之頸部，春明孝則持西瓜刀站在櫃檯前面，許向偉向乙○○喝稱：不要
    動，把錢拿出來，以此脅迫之方式致乙○○不能抗拒，乙○○因而打開櫃檯上之
    收銀機，許向偉則伸手拿取收銀機內之新台幣（下同）八千元現金得逞，甲○○
    則在行搶過程中，打開該自小客車原關閉之右後車門，接應春明孝迅速進入車內
    ，待許向偉、春明孝二人進入車內後，四人便駕車逃逸，並將作案用之西瓜刀二
    把與手套、口罩等物丟棄，甲○○因而分得贓款一千元。嗣於九十年十月三十日
    下午一時三十分許，為警調閱上開便利商店監視錄影帶後，循線在台中縣太平市
    ○○里○○路一一六九號查獲甲○○。
二、案經台中市警察局移送臺灣臺中地方法院檢察署檢察官偵查起訴。
    理  由
一、訊據被告甲○○固坦承於上開時、地與林弼政、許向偉、春明孝三人於上開時、
    地一同前去租車及曾至前揭便利商店等情，惟矢口否認有何強盜犯行，辯稱：當
    時伊在車上睡覺，不知許向偉、春明孝去搶劫云云。惟查：上開事實，業據被害
    人乙○○於警訊中指訴綦詳，及另案被告許向偉、春明孝、林弼政於本院審理時
    就行搶該便利商店之情節供陳明確，雖許向偉、春明孝、林弼政政於本院審理時
    供稱：被告甲○○當時係在睡覺，對於其等行搶便利商店一事並不知情云云。然
    查：被告甲○○曾坦承：當日許向偉在租完車時曾向伊提起要行搶，但伊以為許
    向偉是在開玩笑，在返還租車後，許向偉曾拿一千元給伊（見本院九十年十一月
    十九日訊問筆錄），另案被告春明孝於本院審理時曾供稱：當日其與許向偉在要
    進去便利商店行搶前，當其將車門打開時，被告甲○○就醒了，當時其戴著口罩
    、手套，與甲○○二人原一起坐在後座，甲○○看其裝扮就知道是去搶劫（見本
    院九十年十一月二十九日訊問筆錄）等語明確，而許向偉、林弼政、春明孝及甲
    ○○行搶前揭便利商店之過程，業據該超商監視錄影機全程錄得，經本院送請內
    政部警政署刑事警察局解析之結果，該錄影帶內容顯示，許向偉等人所搭乘之自
    小客車於九十年八月十一日凌晨三時五十八分三十五秒出現在監視錄影帶畫面之
    中，同日凌晨三點五十九分十七秒駛離現場，期間煞車燈均一直亮著，而在錄影
    帶中，該日凌晨三點五十八分四十七秒，該自小客車右後車門由關閉狀態轉為開
    啟狀態，且由煞車燈一直亮著等情況，研判該車右後車門係經後座之人開啟，此
    有內政部警政署刑事警察局九十年十二月二十八日（九十）刑鑑字第二三五一七
    五號函與所附慢速播放錄影帶轉拍照片八張影本在卷可查。再參諸許向偉、春明
    孝、林弼政商談決定行搶便利超商、被告許向偉購買行搶工具及行搶之過程，被
    告甲○○均與許向偉、林弼政、春明孝共同搭乘上揭自小客車，且被告甲○○明
    知許向偉等三人行搶後仍收受許向偉所給予之一千元等節，衡諸常情，被告甲○
    ○應無不知之理。因此，許向偉、春明孝及林弼政雖供稱：被告甲○○當時係在
    睡覺，對於其等行搶便利商店一事並不知情云云，應屬迴護被告甲○○之詞，尚
    難因而採為對被告有利之證據。是被告上開所辯，難以採信。本件事證明確，被
    告甲○○之犯行，洵堪認定，應予依法論科。
二、按許向偉、春明孝所持行搶之刀械為西瓜刀，係鐵製尖銳、鋒利之物，客觀上足
    為兇器使用，而被告許向偉、春明孝持此等尖銳、鋒利且足以造成危害之刀械，
    於上開時、地近距離面對面指著被害人，甚而以刀架住被害人之頸部，喝令交出
    財物，以一般人在同一情狀之下，其意思自由當受壓制，顯已構成「以脅迫至使
    不能抗拒，而令人交出財物」。次按懲治盜匪條例已於九十一年一月三十日經總
    統公布廢止，並同時公布修正刑法第三百三十條，於九十年二月一日生效。被告
    甲○○與許向偉、春明孝及林弼政等人攜帶兇器，結夥三人以上強盜，原先應係
    犯廢止前懲治盜匪條例第五條第一項第一款之罪，該條項規定：「意圖為自己或
    第三人不法所有，以強暴、脅迫、藥劑、催眠術或他法致使不能抗拒，而取他人
    之物或使其交付者，處無期徒刑或七年以上有期徒刑」，而修正後之刑法第三百
    三十條第一項則規定：「犯強盜罪而有第三百二十一條第一項各款情形之一者，
    處七年以上有期徒刑」，比較新舊法之規定，以修正後之刑法第三百三十條第一
    項規定較有利於被告，依刑法第二條第一項前段之規定，自應適用修正後之刑法
    （參最高法院刑事庭會議決議），是被告甲○○前揭所為，係犯強盜罪而有刑法
    第三百二十一條第四款、第三款所列之結夥三人以上，攜帶兇器之情形，應係犯
    新修正之刑法第三百三十條第一項之加重強盜罪。被告與許向偉、春明孝及林弼
    政四人間，有犯意聯絡與行為分擔，為共同正犯。被告前於八十二年間，因違反
    懲治盜匪條例案件，經本院以八十二年度少訴字第八五號判處有期徒刑三年六月
    ，於八十三年一月二十八日確定，於八十四年二月十一日假釋付保護管束，八十
    六年二月十七日假釋期滿執行完畢等情，有台灣台中地方法院檢察署刑案資料查
    註紀錄表及台灣高等法院被告全國前案紀錄表各乙份在卷足憑，被告五年以內再
    犯本件有期徒刑以上之罪，為累犯，應依刑法第四十七條規定加重其刑。又被告
    因一時失慮致罹重典，且被告與許向偉等人所搶得之金錢數額僅八千元，被告拿
    得一千元，其侵害法益之程度尚輕，倘科以法定最低度之刑即七年有期徒刑，猶
    嫌過重，本院認其犯罪情狀，在客觀上足以引起一般同情，依刑法第五十九條規
    定，酌量減輕其刑，並依法先加重後減輕之。爰審酌被告年輕力壯，竟不思以正
    當途徑獲致生活花費，反以強盜之不正方法獲取財物花用，惡性非輕，其與許向
    偉、林弼政、春明孝等人行搶時雖未對被害人身體有所傷害，被害人因此所受之
    財物損失亦非重，然其等之強盜犯行對被害人心理之威脅及傷害甚巨，且其犯罪
    後仍飾詞卸責，尚無悔意等一切情狀，量處如主文所示之刑，以資懲儆。至春明
    孝所提供之西瓜刀一把、許向偉所購買用以行搶上開便利商店之西瓜刀一把及手
    套、口罩等物，雖為許向偉及春明孝所有之物，然上揭物品行搶後業經被告許向
    偉、春明孝二人丟棄，此業經被告許向偉、林弼政及春明孝供承在卷，且未據扣
    案，為免執行之困難，對上開未據扣案之物均不予宣告沒收，併此敘明。
據上論結，應依刑事訴訟法第二百九十九條第一項前段，刑法第二條第一項前段、第
二十八條、第四十七條、修正後第三百三十條第一項、第五十九條，判決如主文。
中      華      民      國      九十一      年      三    月    二十七  日
                                臺灣臺中地方法院刑事第六庭
                                    法    官  劉  麗  瑛
右正本證明與原本無異。
如不服本判決，應於送達後十日內向本院提出上訴狀 （須附繕本） ，上訴於台灣高等
法院台中分院。
                                    書記官
中      華      民      國      九十一      年      三    月   二十七   日
附錄論罪科刑法條
刑法第三百三十條
犯強盜罪而有第三百二十一條第一項各款情形之一者，處七年以上有期徒刑。
前項之未遂犯罰之。
